【裁判字號】    95,再抗,5
【裁判日期】    950808
【裁判案由】    塗銷房屋所有權移轉登記
【裁判全文】
臺灣高等法院花蓮分院民事裁定           95年度再抗字第5號
再審聲請人
即 相對 人  華僑商業銀行股份有限公司
法定代理人  甲○○
再審相對人
即 抗告 人  理想大地股份有限公司
法定代理人  乙○○
上列當事人間因請求塗銷抵押權登記事件，聲請人對本院中華民
國95年7月10日 (95年度抗字第30號)確定裁定，聲請再審，本院
裁定如下：
    主  文
再審之聲請駁回。
再審訴訟費用由再審聲請人負擔。
    理  由
一本件本院95年度抗字第30號確定裁定意旨係以：本件抗告人係
  主張其與相對人間因訂立聯貸契約而以系爭33個建號建物為標
  的，設定抵押權予相對人，茲因相對人給付遲延而解除聯貸契
  約，相對人負有回復原狀之義務，乃起訴請求塗銷系爭33個建
  號建物之抵押權登記。按依物權「一物一權」之原則，不同建
  號之建物即為不同之所有權，從而基於同一原因，對數個不同
  之建物，以一訴同時主張塗銷數個建物之抵押權登記，其訴訟
  標的即有數個，即數個不同建物之抵押權塗銷登記請求權，且
  此種訴訟屬於客觀的訴之合併中的單純之合併，其訴訟標的之
  價額，依民事訴訟法第77條之2第1項前段規定，應合併計算之
  。又因民事訴訟程序原則上採取當事人進行主義及處分權主義
  ，客觀的訴之合併中的單純之合併，原告自得撤回其合併之數
  個訴訟標的中的一個或數個，此時其訴訟標的之價額，當然僅
  就未撤回之數個訴訟標的合併計算之。
  本件抗告人即原告原以一訴同時主張塗銷系爭33個建號建物之
  抵押權登記，惟經原法院裁定命其補繳裁判費，乃於95年1月3
  日具狀，除其中八個建號之建物外，其餘建號建物之抵押權塗
  銷登記請求權均撤回，並減縮其訴之聲明，則揆諸前述說明，
  就未撤回之八個訴訟標的合併計算，本件部分撤回後之訴訟標
  的價額為新台幣（下同）5773萬1982元，應徵裁判費為52萬11
  2元，抗告人於起訴時，既已繳納53萬848元，即不得謂其於本
  件部分撤回後，仍屬僅繳納部分裁判費。原法院未予詳查，裁
  定駁回抗告人即原告之訴，自有未合。抗告論旨指摘原裁定不
  當，求予廢棄，為有理由，因由本院將原裁定廢棄，發回原法
  院更為適法之處理。
二聲請意旨略以：再審相對人應繳納起訴時按訴訟標的價額核定
  之金額裁判費，不因其後訴之聲明減縮而得少繳裁判費，本院
  上開確定裁定有不適用民事訴訟法第496條第1項第1款第77條
  之1第2項、第83條第1項前段，法院辦理民事訴訟應行注意事
  項第136條第4項之規定，(最高法院29年抗字第196號、28年抗
  字第121號、29年抗字第169號判例及93年台抗字第351號裁定
  、89年台抗字第46號裁定)原確定裁定有顯有錯誤之違背法令
  。
三按債權之擔保涉訟，如供擔保之物其價額少於債權額時，以該
  物之價額為準；本院前確定裁定據此裁定廢棄一審法院所為之
  裁定，經核即無本件聲請再審意旨所指之違背法令，乃再審聲
  請人率引與本件確定裁定意旨無關之上述法條，判例及最高法
  院裁定意旨，指訴訟標的縱有於裁判前撤回一部，仍應就起訴
  時之訴訟標的價額繳納裁判費，據此指摘原確定裁定為違背法
  令而聲請再審，經核殊無再審理由，應予駁回。
四依民事訴訟法第502條第2項，裁定如主文。
中    華    民    國    95    年    8     月    8     日
                  民事庭審判長法  官  謝志揚
                              法  官  湯文章
                              法  官  蔣有木
以上正本係照原本作成。
如不服本裁定者，應於收受送達後10日內向本院提出再抗告狀 (
僅以適用法規顯有錯誤，並經本院之許可者為限）並繳納再抗告
費新台幣1千元；其未表明再抗告理由者，應於提出再抗告後10
日內向本院補提理由書狀(均須按照他造當事人之人數附繕本)。
抗告時應提出委任律師或具有律師資格之人之委任狀；委任有律
師資格者；另應附具律師及格證書及釋明委任人與受任人有民事
訴訟法第466條之1第1項但書或第2項所定關係之釋明文書影本。
                              書記官  劉夢蕾
中    華    民    國    95    年    8     月    8     日


司法院資訊處製作；財團法人民間司法改革基金會備份。
